　　　　　　　臺灣士林地方法院刑事裁定
　　　　　　　　　　　　　　　　　　100年度交聲字第891號
原處分機關　交通部公路總局臺北區監理所基隆監理站
受處分人　　謝百勇
上列異議人即受處分人因違反道路交通管理處罰條例案件，對交
通部公路總局臺北區基隆監理站於民國100 年8 月23日所為之處
分（原處分案號：基監字第裁42-ZIC076057號），聲明異議，本
院裁定如下：
    主  文
異議駁回。
    理  由
一、原處分意旨略以：異議人即受處分人謝百勇於民國100 年6
    月24日午夜零時43分許，駕駛車牌號碼BQ-8455 號自用小客
    車行經國道五號公路南下第33.7公里時，因當地時速限制為
    90公里，該車輛經雷達測速器測得行車速度為每小時132 公
    里，超速42公里，有汽車駕駛人行車速度超過規定最高速限
    （40公里以上未滿60公里）之違規情形，為警以異議人有違
    反道路交通管理處罰條例第33條第1 項第1 款之規定掣單舉
    發。經異議人提出申訴，原處分機關函請舉發單位調查結果
    ，仍認異議人有上開違規行為，乃依道路交通管理處罰條例
    第33條第1 項第1 款、第63條第1 項規定，裁決異議人新臺
    幣（下同）6,000 元罰鍰，並記違規點數1 點。
二、異議意旨略以：本案舉發單位函覆原處分機關之函文，並未
    舉證「測速取締」警告標誌之設置地點。且伊至現場查證，
    伊之車輛遭測速拍攝地點為國道五號公路南下33.7公里處，
    距離該處最近之警告標誌約是在32.3公里處，也就是前方
    1.4 公里處，遠遠超出道路交通管理處罰條例第7 條之2至
    少要於300 公尺前設立警告標誌之規定等語。
三、按「汽車行駛於高速公路、快速公路或設站管制之道路，不
    遵使用限制、禁止、行車管制及管理事項之管制規則而有下
    列行為者，處汽車駕駛人新臺幣3 千元以上6 千元以下罰鍰
    ：一、行車速度超過規定之最高速限或低於規定之最低速限
    。」、「汽車駕駛人有下列各款所列條款之一者，除依原條
    款處罰鍰外，並予記點：一、有第33條第1 項、第2 項、第
    38條第1 項、第40條、第45條、第47條第1 款至第3 款、第
    48條、第49 條或第60條第1 項、第2 項第1 款、第2 款情
    形之一者，各記違規點數一點。」道路交通管理處罰條例第
    33條第1 項第1 款、第63條第1 項第1 款分別定有明文。復
    按對於行車速度超過規定之最高速限或低於規定之最低速限
    之違規行為，採用固定或非固定式科學儀器取得證據資料證
    明者，於一般道路需至少於100 公尺，於高速公路、快速公
    路需至少於300 公尺前，明顯標示之，道路交通管理處罰條
    例第7 條之2 第3 項亦定有明文。而法院認為聲明異議無理
    由者，應以裁定駁回之，此為道路交通事件處理辦法第18條
    所明定。
四、經查：
（一）本件異議人駕駛上開車輛，於前揭時間，行經前揭舉發地
      點時，遭雷達測速器測得時速達132 公里，當地時速限制
      為90公里，異議人駕車超速42公里之事實，有採證相片1
      幀在卷可參（參本院卷第7頁 ），而本件採證之雷達測速
      器經經濟部標準檢驗局檢驗合格，於舉發當時仍在合格有
      效期限內之事實，亦有經濟部標準檢驗局出具之雷達測速
      儀檢定合格證書1 份在卷可憑（參本院卷第22頁），足證
      本件雷達測速器採證之相片內容應堪採信。又異議人對其
      超速違規之事實亦無爭執。此部分事實自堪先予認定。又
      本件採證之雷達測速器係設置在國道五號公路南下第33.7
      公里處，於國道五號公路南下第33.3公里處，即設有「前
      有測速取締」之警示標誌等情，有內政部警政署國道公路
      警察局第九警察隊100 年10月5 日公警九交字第10009050
      14函文及檢附之現場照片4 張在卷可參（參本院卷第21頁
      至第24頁），異議人稱距離本件採證之雷達測速器處最近
      之警告標誌約在國道五號公路南下32.3公里處，也就是前
      方1.4 公里處等語，尚有誤解，合先敘明。
（二）異議人另稱本件前有測速照相之標誌設置地點距離舉發地
      點過遠，已失警示意義等語。惟按人民違反法律上之義務
      而應受行政罰之行為，法律無特別規定時，雖不以出於故
      意為必要，仍須以過失為其責任條件。但應受行政罰之行
      為，僅須違反禁止規定或作為義務，而不以發生損害或危
      險為其要件者，推定為有過失，於行為人不能舉證證明自
      己無過失時，即應受處罰，司法院大法官會議釋字第275
      號決議亦著有明文。次按法院受理有關交通事件，準用刑
      事訴訟法之規定；又除法律另有規定外，實施刑事訴訟程
      序之公務員因違背法定程序取得之證據，其有無證據能力
      之認定，應審酌人權保障及公共利益之均衡維護，道路交
      通管理處罰條例第89、刑事訴訟法第158 條之4 分別定有
      明文。再按對於行車速度超過規定之最高速限或低於規定
      之最低速限之違規行為，採用固定或非固定式科學儀器取
      得證據資料證明者，於一般道路須至少於100 公尺，於高
      速公路、快速公路須至少於300 公尺前，明顯標示之，道
      路交通處罰條例第7 條之2 第3 項定有明文。其立法意旨
      係考量為免用路人在高速行駛中因欲免遭舉發而有臨時改
      變車速致生危險之情事，特規定之緩衝距離，是300 公尺
      僅為下限，只需在本件合理期待範圍內之緩衝距離處設置
      ，即已符合該條規定。又衡以當地速限為90公里，每秒可
      行駛25公尺，約16秒即可行駛400 公尺之距離，顯見異議
      人亦非在目擊告示牌後尚須行駛長達3 、5 分鐘後始抵達
      測速地點，本院認並未超越一般駕駛人合理可預期範圍，
      況駕駛人本即應隨時注意路況及行車速度狀況。至異議人
      雖又稱：「前有測速照相」之警告標誌之設置距離應限定
      範圍，如立法不周延，而由駕駛人承擔，並不合理等語，
      然此雖得提供立法者日後修改法律時之考量，仍不得因而
      即不適用現行法律之規定。綜上，堪認異議人確有本案超
      速行駛之違規事實無疑，原處分機關依據道路交通管理處
      道路交通管理處罰條例第33條第1 項第1 款、第63條第1
      項規定，裁決異議人新臺幣（下同）6,000 元罰鍰，並記
      違規點數1 點，並無違誤，本件聲明異議核無理由，應予
      駁回。
五、依道路交通案件處理辦法第18條，裁定如主文。
中    華    民    國  100     年    11    月    18    日
                  刑事第七庭法  官  簡志龍
以上正本證明與原本無異
如不服本裁定應於送達後5日內向本院提出抗告狀
                            書記官  蔡昀潔
中    華    民    國  100     年    11    月    18    日